臺灣板橋地方法院刑事判決　　　　　　　100年度訴字第979號
公　訴　人　臺灣板橋地方法院檢察署檢察官
被　　　告　劉冠宏
選任辯護人　楊廣明律師
上列被告因公共危險案件，經檢察官提起公訴（100 年度少連偵
字第24號），本院判決如下：
    主      文
劉冠宏成年人與少年共同犯放火燒燬現供人使用之住宅未遂罪，
處有期徒刑肆年陸月。
    事      實
一、劉冠宏係成年人，其因得知友人即12歲以上未滿18歲之少年
    胡○○（民國82年2 月生，真實姓名年籍詳卷，其因公共危
    險案件，業經本院以100 年度少護字第508 號令入感化教育
    處所施以感化教育）因債務糾紛，經韓侑儒催討並遭毆打，
    遂與胡○○共謀前往韓侑儒住處縱火。其等先於100 年1 月
    13日上午5 、6 時許，前往址設新北市○○區○○路1 之1
    號永盛加油站有限公司（下稱永盛加油站）合資購買價格為
    新臺幣（下同）20元之汽油，裝載於其等隨手拾得之寶特瓶
    各1 支，再於同日上午6 時許，均全程頭戴安全帽刻意掩飾
    ，共赴韓侑儒址設新北市○○區○○街152 號3 樓住處樓梯
    間。其等均明知韓侑儒上址住處及該處所在之樓梯間係現供
    人使用之住宅，竟仍共同基於放火燒燬現供人使用住宅之犯
    意聯絡，將所購得之汽油悉盡潑灑在韓侑儒上址住處鐵門，
    再由劉冠宏以其所有之火柴點燃後逃逸，致該火勢延燒，出
    現猛烈火舌及黑煙，使該樓梯間北側（上開152 號3 樓住宅
    ）大門前鞋櫃嚴重碳化、燒（細）失，僅剩底部殘骸，越靠
    北側方向鞋櫃碳化、燒失越顯嚴重，北側外觀白金材質鐵門
    有燻黑、變色情形，鐵門紗網已碳化、燒失，內側鐵門輕微
    燻黑，西北側門口塑膠踏板輕微燒損、破裂，西北側牆壁磁
    磚嚴重受熱、剝落、燻黑，韓侑儒住處屋內牆壁輕微燻黑，
    南側（同址150 號3 樓住宅）外觀鐵門輕微燻黑，南側鞋櫃
    僅靠北側方向輕微剝落、燻黑、牆壁磁磚受熱脫落。幸經韓
    侑儒之父韓忠信發現上情，由韓侑儒胞弟撥打119 報案，經
    新北市政府消防局前往上址及時將火勢撲滅，該住宅之之主
    要構成部分尚未因此喪失效用而未遂。
二、案經被害人韓侑儒、被害人即上址152 號5 樓建物住戶劉易
    兒訴由新北市政府警察局樹林分局移請臺灣板橋地方法院檢
    察署檢察官偵查起訴。
    理      由
一、證據能力部分：
（一）證人即少年胡○○及證人即告訴人韓侑儒於警詢時之陳述
      ：
   1、按被告以外之人於審判外之言詞或書面陳述，除法律有規
      定者外，不得作為證據；被告以外之人於檢察事務官、司
      法警察官或司法警察調查中所為之陳述，與審判中不符時
      ，其先前之陳述具有較可信之特別情況，且為證明犯罪事
      實存否所必要者，得為證據；被告以外之人於審判中死亡
      者；身心障礙致記憶喪失或無法陳述者；滯留國外或所在
      不明而無法傳喚或傳喚不到者；到庭後無正當理由拒絕陳
      述者，其於檢察事務官、司法警察官或司法警察調查中所
      為之陳述，經證明具有可信之特別情況，且為證明犯罪事
      實之存否所必要者，得為證據，刑事訴訟法第159 條第1
      項、第159 條之2 、第159 條之3 分別定有明文。
   2、查證人胡○○及韓侑儒均係被告以外之人，其等於警詢時
      之陳述，均係被告以外之人於審判外之言詞陳述，依刑事
      訴訟法第159 條第1 項規定，原則上並無證據能力。且證
      人胡○○及韓侑儒於警詢時之陳述，核與其等於本院審理
      時證述之情節大致相符，且亦查無刑事訴訟法第159 條之
      3 所定各款情形，辯護人於本院準備程序時，復否認上開
      證據方法之證據能力。依上開說明，應認證人胡○○及韓
      侑儒於警詢時之陳述，俱無證據能力。
（二）警員吳明憲之職務報告：
      查警員吳明憲之職務報告係被告以外之人於審判外之書面
      陳述，依刑事訴訟法第159 條第1 項規定，原則上並無證
      據能力，且辯護人於本院準備程序時，復否認上開證據方
      法之證據能力。依上開說明，應認警員吳明憲之職務報告
      並無證據能力。
（三）其餘供述證據之證據能力：
      按被告以外之人於審判外之陳述，雖不符刑事訴訟法第15
      9條之1 至第159 條之4 之規定，而經當事人於審判程序
      同意作為證據，法院審酌該言詞陳述或書面陳述作成時之
      情況，認為適當者，亦得為證據；當事人、代理人或辯護
      人於法院調查證據時，知有同法第159 條第1 項不得為證
      據之情形，而未於言詞辯論終結前聲明異議者，視為有前
      項之同意，同法第159 條之5 亦有明文。查本案公訴人、
      被告劉冠宏及辯護人於本院調查證據時，除如理由欄一(一)
      、(二)所述外，對於其他下列本院採為認定犯罪事實依據之
      各項供述證據之證據能力，均知有不得為證據之情形，俱
      未於本院言詞辯論終結前聲明異議。本院審酌除如理由欄
      一(一)、(二)所述外，其他供述證據之取得過程並無瑕疵，與
      本案待證事實間復具有相當之關聯性，以之為本案證據並
      無不當，應認均有證據能力，而得採為本案認定事實之基
      礎。
二、認定事實所憑之證據及理由：
    上開犯罪事實，業經被告於本院審理時供認不諱（詳本院卷
    第151 頁正面、第158 頁），核與證人胡○○於偵訊、本院
    少年法庭訊問及本院審理時證述、證人韓侑儒於本院審理時
    、證人劉易兒於警詢時、證人韓忠信於新北市政府消防局訪
    談時指述、證人即永盛加油站員工林俊宏於員警查訪時、證
    人即被告原辯稱係與少年胡○○前往韓侑儒住處縱火者之吳
    啟祥、證人即新北市政府警察局新店分局偵查隊警員吳明憲
    於本院審理時證述之情節相符【詳臺灣板橋地方法院檢察署
    100 年度少連偵字第24號偵查卷宗（下稱偵卷）第34頁至第
    36頁、第62頁至第64頁、第76頁、本院100 年度少調字第
    117 號卷第53頁反面、第55頁正面至第56頁正面、第66頁、
    第77頁反面、本院卷第89頁反面至第92頁正面、第151 頁反
    面至第155 頁反面】，並有監視器翻拍畫面6 張、現場相片
    4 張、新北市政府警察局樹林分局100 年2 月7 日新北警樹
    刑字第1000003184號函1 紙暨新北市政府消防局火災原因調
    查鑑定書1 份及新北市政府警察局樹林分局100 年5 月10日
    新北警樹刑字第1000014627號函暨永盛加油站監視錄影翻拍
    相片6 張在卷可查（詳偵卷第16頁至第18頁、第25頁至第59
    頁、本院卷第15頁、第16頁）。次按公寓之樓梯間，乃構成
    集合住宅之一部分，被告在有人居住之公寓樓梯間，潑灑汽
    油，點火燃燒，自係已經著手實施放火燒燬現供人使用之住
    宅（最高法院83年度臺上字第1118號判決要旨參照）。經查
    ，被告既出以縱火燒燬住宅之故意，夥同少年胡○○攜帶總
    價20元之汽油各1 瓶，前往韓侑儒住宅樓梯間，將汽油悉盡
    潑灑在韓侑儒住處鐵門。而汽油係一易燃性之物品，並易於
    流動、揮發，其點火引燃，足以釀成災害，要為其所能認識
    ，乃猶決意為之，則其當已表現放火行為之外觀。其潑灑之
    汽油，復可隨時引燃，客觀上應已具備燒燬住宅之危險之可
    能性，亦即已顯現「放火」構成事實之危險，當已達於著手
    放火之實行階段。從而，被告上開任意性之自白與事實相符
    ，應堪採信。本案事證已臻明確，應依法論科。
三、論罪科刑：
    按刑法第173 條第1 項所謂現供人使用之住宅，係指現時供
    人住居使用之房宅而言（最高法院29年上字第66號判例要旨
    參照）。查被告前往韓侑儒址設新北市○○區○○街152 號
    3 樓住處縱火，該址為韓侑儒及其家人住處，被告縱火當時
    ，韓侑儒父親及胞弟均在屋內休息等情，業經證人韓侑儒於
    本院審理時、證人韓忠信於消防局訪談時陳述甚詳。是被告
    縱火之上開房屋及其等所在之樓梯間確係現時供人住居使用
    之房宅甚明。核被告所為，係犯刑法第173 條第3 項、第1
    項之放火燒燬現供人使用之住宅未遂罪。被告與少年胡○○
    就本案犯行，有犯意聯絡及行為分擔，為共同正犯。又放火
    罪原含有毀損性質在內，放火燒燬他人住宅損及牆垣、住宅
    內之一切用品，自無兼論毀損罪之餘地（最高法院29年上字
    第2388號、79年臺上字第1471號判例參照）。次按刑法第17
    3 條第1 項放火燒燬現供人使用之住宅罪，其直接被害法益
    ，為一般社會之公共安全，雖同時有侵害私人之財產法益，
    但仍以保護社會公安法益為重，況放火行為原含有毀損性質
    ，而放火燒燬現供人使用之住宅罪，自係指供人居住房屋之
    整體而言，應包括牆垣及該住宅內所有設備、傢俱、日常生
    活上之一切用品。故一個放火行為，若同時燒燬住宅與該住
    宅內所有其他物品，無論該物品為他人或自己所有，與同時
    燒燬數犯罪客體之情形者不同，均不另成立刑法第175 條第
    1 項或第2 項放火燒燬住宅以外他人或自己所有物之罪（最
    高法院79年臺上字第1471號判例要旨參照）。是被告在現供
    人使用之住宅縱火之行為，雖同時燒燬樓梯間其他物品，仍
    均不另論刑法第175 條第1 項之放火燒燬住宅以外他人所有
    物罪或同法第354 條毀損罪，併予敘明。另查，被告於本案
    案發時，係年滿20歲之成年人，另胡○○則係82年2 月出生
    之少年，有其等年籍資料在卷可查，則胡○○於本案案發時
    ，係12歲以上未滿18歲之少年。被告與未滿18歲之少年胡○
    ○共同犯本案放火燒燬現供人使用之住宅未遂罪，除法定刑
    為無期徒刑部分不得加重外，餘應依兒童及少年福利與權益
    保障法第112 條第1 項規定加重其刑。再者，被告已著手將
    自備之寶特瓶內汽油倒在告訴人韓侑儒住處鐵門，並以火柴
    點燃縱火，惟在尚未達到燒燬該處住宅主要結構之程度，隨
    即因消防人員前往現場，將火勢撲滅。是其放火燒燬住宅之
    犯罪行為僅止於未遂階段，應依刑法第25條第2 項之規定減
    輕其刑。前述刑之加重減輕，除法定刑為無期徒刑部分，依
    刑法第65條第1 項之規定不得加重外，就有期徒刑部分，先
    加後減之。爰審酌被告僅因細故，夥同少年胡○○為本案犯
    行，危害公共安全，並造成告訴人及被害人等財物損失，且
    迄未與告訴人及被害人等達成和解，賠償其等損失，本應嚴
    懲，惟念其於本院審理時終能坦承犯行，尚知悔悟，且本案
    火勢旋經撲滅，幸未造成人員傷亡，告訴人及被害人等之財
    物損失亦非至鉅，暨斟酌被告犯罪之動機、目的、手段、生
    活狀況、品行、智識程度，告訴人劉易兒於本院準備程序時
    請求從重量刑等一切情狀，量處如主文所示之刑。至被告犯
    本案之罪所使用之寶特瓶及火柴並未扣案，且於被告犯罪後
    隨即丟棄於放火現場而業已滅失，此經被告於本院審理中供
    明在卷（詳本院卷第158 頁反面、第159 頁正面），爰不另
    為沒收之諭知，附此敘明。
據上論斷，應依刑事訴訟法第299 條第1 項前段，兒童及少年福
利與權益保障法第112 條第1 項，刑法第28條、第173 條第1 項
、第3 項、第25條第2 項，判決如主文。
本案經檢察官黃孟珊到庭執行職務。
中    華    民    國   100    年    12    月    22    日
                  刑事第十三庭審判長法  官   楊仲農
                    
                                    法  官   楊筑婷

                                    法  官   謝梨敏
上列正本證明與原本無異。
如不服本判決，應於判決送達後10日內敘明上訴理由，向本院提
出上訴狀 (應附繕本) ，上訴於臺灣高等法院。其未敘述上訴理
由者，應於上訴期間屆滿後20日內向本院補提理由書「切勿逕送
上級法院」。
                                    書記官   林怡君
中    華    民    國   100    年    12    月    22    日
附錄本判決論罪之法條：
刑法第173條
放火燒燬現供人使用之住宅或現有人所在之建築物、礦坑、火車
、電車或其他供水、陸、空公眾運輸之舟、車、航空機者，處無
期徒刑或7年以上有期徒刑。
失火燒燬前項之物者，處1年以下有期徒刑、拘役或500元以下罰
金。
第1 項之未遂犯罰之。
預備犯第1 項之罪者，處1年以下有期徒刑、拘役或300元以下罰
金。

兒童及少年福利與權益保障法第112條
成年人教唆、幫助或利用兒童及少年犯罪或與之共同實施犯罪或
故意對其犯罪者，加重其刑至二分之一。但各該罪就被害人係兒
童及少年已定有特別處罰規定者，從其規定。
對於兒童及少年犯罪者，主管機關得獨立告訴。